臺灣高等法院高雄分院民事判決　　　　 99年度上易字第330號
上　訴　人　連盈營造有限公司
法定代理人　邱彥綾
訴訟代理人　陳豐裕律師
被上訴人　　榮順混凝土有限公司
法定代理人　曹忠智
訴訟代理人　黃呈祿律師
上列當事人間請求給付貨款事件，上訴人對於民國99年10月11日
臺灣屏東地方法院99年度訴字第182 號第一審判決提起上訴，本
院於100 年3 月9 日言詞辯論終結，判決如下：
    主  文
上訴駁回。
第二審訴訟費用由上訴人負擔。
    事實及理由
一、被上訴人起訴主張：上訴人自民國97年1 月起至98年6 月止
    ，陸續向被上訴人購買預拌混凝土，貨款經兩造於98年10月
    間會算總計為新臺幣（下同）168 萬9,876 元，被上訴人均
    依上訴人指示將預拌混凝土送至各個不同之工地交貨，發票
    上買受人也遵照上訴人指示為不同之記載，而雖有部分發票
    使用「榮順企業社」所開立之發票，但事實上出賣人均為被
    上訴人，買受人均為上訴人。經被上訴人催促上訴人清償貨
    款後，上訴人僅交付由「百隆營造股份有限公司」開立、面
    額29萬元、付款人為上海商業儲蓄銀行鳳山分行、票號FSA0
    000000號之支票1 張（下稱系爭支票）以為清償，扣除上開
    票款金額，上訴人尚積欠被上訴人貨款139 萬9,876 元，被
    上訴人並於98年10月21日寄發存證信函催告上訴人於7 日內
    清償，上訴人於98年10月22日收受存證信函後，仍拒不清償
    貨款等情，爰依買賣契約之法律關係，求為命：上訴人給付
    139 萬9,876 元，及自98年10月30日起至清償日止，按週年
    利率5%計算之利息之判決。
二、上訴人則以：上訴人所買受之預拌混凝土，經兩造會算後，
    除於98年4 月30日所訂混凝土之貨款總額84萬9,600 元，因
    為材料不實在，向被上訴人反映後，被上訴人有同意只收取
    84萬元，剩下9,600 元無庸給付外，其餘97年1 月起至98年
    6 月止之貨款，經會算後應為168 萬0,276 元。惟該貨款，
    有部分是上訴人向「榮順企業社」購買，並非全向「榮順混
    凝土有限公司」購買，被上訴人請求全部貨款，自有不當。
    又因為上訴人曾經承作台灣電力公司在台三線之管路工程，
    因為「榮順企業社」於95年7 月所供給之低強度混凝土有瑕
    疵，導致上訴人舖設之路面膨脹，上訴人為保持施工品質及
    維護商譽，因而於97年8 月間翻修上開施工路面，粗估翻修
    上開施工路面即增加上訴人149 萬8,600 元之損失，事後經
    兩造協商，以各退一步之和解方式，議定由上訴人再給付29
    萬元給被上訴人以解決本件紛爭，上訴人亦依約交付系爭支
    票，故上訴人所積欠之貨款已因協調結果給付29萬元給被上
    訴人而歸於消滅，被上訴人再行提出本件訴訟，並無理由等
    語，資為抗辯。
三、原審為被上訴人全部勝訴之判決，即命上訴人應給付被上訴
    人139 萬9,876 元，及自98年10月30日起至清償日止，按週
    年利率5%計算之利息。上訴人不服提起上訴，上訴聲明：(一)
    原判決廢棄。(二)被上訴人在第一審之訴及假執行之聲請均駁
    回。(三)第一、二審訴訟費用由被上訴人負擔。被上訴人答辯
    聲明：(一)上訴駁回。(二)第二審訴訟費用由上訴人負擔。
四、兩造不爭執事項：
  (一)上訴人自97年1 月起至98年6 月向被上訴人購買預拌混凝土
    ，所積欠被上訴人之貨款經兩造對帳後（除97年4 月30日9,
    600 元有爭執外），上訴人尚積欠被上訴人168 萬0,276 元
    。
  (二)上訴人有交付系爭支票給被上訴人，並由被上訴人兌領。
五、兩造爭執事項為：上訴人於上開期間向被上訴人所購買預拌
    混凝土，依照買賣契約是否仍積欠被上訴人價金？經查：
  (一)按當事人主張之事實，經他造於準備書狀內或言詞辯論時或
    在受命法官、受託法官前自認者，無庸舉證，民事訴訟法第
    279 條第1 項定有明文。本件上訴人辯稱：被上訴人請求之
    本件貨款，有部分是上訴人向「榮順企業社」購買，並非全
    向「榮順混凝土有限公司」購買，被上訴人請求全部貨款，
    自有不當云云。經查被上訴人在原審係主張全部貨款均上訴
    人向被上訴人購貨所積欠之事實，已經上訴人自認（原審卷
    第63、64頁），被上訴人自無庸舉證。且依卷內統一發票之
    內容觀之（原審卷第68、69頁），本件買受人雖非全為上訴
    人，然並無礙於本件實際之買受人為上訴人，實際之出賣人
    為被上訴人之事實。是上訴人所辯本件貨款有部分是上訴人
    向「榮順企業社」購買，並非全向「榮順混凝土有限公司」
    購買，被上訴人不能為全部貨款之請求云云，自不足採。
  (二)次按，當事人主張有利於己之事實者，就其事實有舉證之責
    任，民事訴訟法第277 條前段定有明文。上訴人抗辯：積欠
    被上訴人之貨款債務，因兩造已達成和解由上訴人給付29萬
    元處理所積欠之貨款債務云云，然為被上訴人所否認，上訴
    人自應就此有利於己之事實負舉證責任。查證人即被上訴人
    之廠長魯基中證述：我以前是在「榮順企業社」工作，後來
    被上訴人公司於95、96年成立後就到被上訴人公司工作，上
    訴人曾經於97年7 、8 月間向我反映過混凝土有問題，要我
    們負責，我們的處理方式是由上訴人刮除，我們提供混凝土
    讓他們使用，後來因為上訴人一直沒有清償貨款，98年8 月
    上旬我有與被上訴人公司負責人曹忠智到上訴人公司催討貨
    款，邱光明雖然說要用29萬元處理貨款的事，但是我們沒有
    同意，後來也沒有再出料給上訴人了等語（原審卷第37頁背
    面-39 頁），顯然上訴人雖有提議以29萬元解決貨款債務，
    但並未得到被上訴人之同意。而據上訴人所提請款支付明細
    表（原審卷第58頁），其上雖記載：「後庄台一線381K~382
    K 工程與橋頭台一線360K＋107~474M工程低強度款項扣除台
    電屏東區處西屏D/S 與里港S/S 負載管路工程翻修費用餘額
    款項」，然上開記載據上訴人陳述：是曹忠智利用我們公司
    員工黃世媛不知道已經用29萬元處理所有事情之情形下，就
    來公司領走系爭支票，後來發現為何沒有寫緣由，就通知曹
    忠智過來補寫，但是曹忠智都不處理，就由黃世媛寫上去等
    語（原審卷第37頁背面），足見上開記載係事後由上訴人員
    工書寫之事實，是縱然系爭支票係由曹忠智簽收，自無從據
    此證明被上訴人有同意以29萬元為和解條件之事實。顯見本
    件上訴人並未能證明兩造已達成和解由上訴人給付29萬元處
    理貨款債務，再參之被上訴人陳稱：其在面額29萬元之支票
    於98年10月20日兌現後，即於翌日21日以大寮大發郵局0024
    3 號存證信函催告上訴人給付本件貨款等語，有該存證信函
    可稽（原審卷第3 頁），益證兩造間並無上訴人所指已成立
    和解情事。上訴人此部分抗辯，自嫌無據，不足採信。又上
    訴人雖另抗辯：貨款經兩造會算後，除於98年4 月30日所訂
    混凝土之貨款總額84萬9,600 元，因為材料不實在，向被上
    訴人反映後，被上訴人有同意只收取84萬元，剩下9,600 元
    無庸給付一節，然為被上訴人所否認，上訴人亦未能舉證以
    實，自亦無從採信。
  (三)至上訴人抗辯：因為「榮順企業社」於95年7 月所供給之低
    強度混凝土有瑕疵，導致上訴人舖設之路面膨脹，上訴人為
    保持施工品質及維護商譽，因而於97年8 月間翻修施工路面
    ，損失粗估達149 萬8, 600元，固據證人即上訴人公司員工
    林秋福證稱：97年因為台電在台三線的管路工程，整個路面
    膨脹，我們有挖掘路面，再由被上訴人提供混凝土補上等語
    （原審卷第73-74 頁）。惟查，被上訴人陳稱：榮順企業社
    本來負責人是林榮漢在經營，後來林榮漢去經營其他工作，
    榮順企業社就換我來做，上訴人所指的料有瑕疵，那不是被
    上訴人出的料，那是95年7 月所出的料，95年10月間林榮漢
    才將榮順企業社轉讓給曹忠智等語，並據提出榮順企業社營
    利事業登記證為證（原審卷第43頁）；而上訴人亦自承：「
    之前因為不知道榮順企業社的料，施作完後過一、兩年會膨
    脹龜裂」、「當時榮順企業社的老闆是林榮漢」「（要過一
    、兩年後，才會膨脹，所以料是否是向榮順企業社叫的？）
    是，那時是林榮漢為負責人，……那時被上訴人法定代理人
    曹忠智都還不在，那時我還不認識曹忠智」等語（原審卷第
    31、75頁）。查榮順企業社係獨資經營之商號，依前所述，
    上訴人指榮順企業社所供給之混凝土有瑕疵，顯係上訴人向
    榮順企業社當時之負責人林榮漢所購買，上訴人因使用林榮
    漢所供給之混凝土所導致之損失為別一問題，與被上訴人及
    其法定代理人曹忠智均無關連，上訴人並無可遽此拒絕履行
    97年1 月起至98年6 月向被上訴人所訂購混凝土之給付貨款
    義務。
  (四)按買受人對於出賣人，有交付約定價金及受領標的物之義務
    ，民法第367 條定有明文。承前所述，上訴人未能舉證已得
    被上訴人同意以29萬元為和解條件處理上訴人所積欠之貨款
    債務及被上訴人曾經同意免除98年4 月30日所訂貨款餘額9,
    600 元之給付義務，且上訴人亦無拒絕履行債務之法律上理
    由，則被上訴人主張上訴人尚積欠被上訴人貨款總額168 萬
    9,876 元之事實，即屬有據，應可採信。又上開貨款總額扣
    除系爭支票之票款金額29萬元，上訴人即尚積欠被上訴人貨
    款139 萬9,876 元。再按給付無確定期限者，債務人於債權
    人得請求給付時，經其催告而未為給付，自受催告時起，負
    遲延責任；遲延之債務，以支付金錢為標的者，債權人得請
    求依法定利率計算之遲延利息；應付利息之債務，其利率未
    經約定，亦無法律可據者，週年利率為5%。民法第229 條第
    2 項前段、第233 條前段及第203 條分別定有明文。本件上
    訴人積欠被上訴人上開貨款，被上訴人已於98年10月21日寄
    發存證信函催告上訴人於7 日內清償，上訴人並於98年10月
    22日收受存證信函，此有存證信函及掛號郵件查詢單影本各
    1 份可憑（原審卷第3-4 頁），是被上訴人主張上訴人應自
    98年10月30日起負給付遲延責任，請求上訴人自斯時起給付
    法定遲延利息，亦屬有據。
六、綜上所述，被上訴人依據買賣契約之法律關係，請求上訴人
    給付139 萬9,876 元，及自98年10月30日起至清償日止，按
    週年利率5%計算之利息，為有理由，應予准許。原審判命上
    訴人如數給付，於法並無不合。上訴意旨，指摘原判決不當
    ，求予廢棄改判，為無理由，應予駁回。
七、據上論結，本件上訴為無理由，依民事訴訟法第449 條第1
    項、第78條，判決如主文。
中    華    民    國  100     年    3     月    23    日
                                  審判長法官  蔡明宛
                                  法      官  鄭月霞
                                  法      官  曾錦昌
以上正本證明與原本無異。
本件不得上訴。
中    華    民    國  100     年    3     月    23    日
                                  書  記  官  黎  珍